臺灣士林地方法院行政訴訟判決　
111年度交字第179號
原      告  洪明星  
被      告  臺北市交通事件裁決所

代  表  人  蘇福智  
上列當事人間交通裁決事件，原告不服被告民國111年5月12日北
市裁催字第22-A1A305851號裁決，提起行政訴訟，本院判決如下
：
    主  文
原告之訴駁回。
訴訟費用新臺幣參佰元由原告負擔。
    事實及理由
一、程序事項：本件係因原告不服被告民國111年5月12日北市裁
    催字第22-A1A305851號違反道路交通管理事件裁決書（下稱
    稱原處分），裁處「罰鍰新臺幣（下同）900元，記違規點
    數1點」、「記違規點數3點」，經核屬行政訴訟法第237條
    之1第1項第1款規定之交通裁決事件，爰依同法第237條之7
    規定，不經言詞辯論，逕為判決。
二、爭訟概要：原告駕駛訴外人洪嘉洲所有3897-J2 號自用小客
    車（下稱系爭車輛）於111年1月25日9時30分許，在臺北市
    北投區大業路與大業路280巷口處，因「轉彎車不讓直行車
    先行」、「違反道路交通安全規則肇事致人受傷」之違規事
    實，經臺北市政府警察局交通警察大隊（下稱舉發機關）員
    警製單舉發，有北市警交字第A1A305851號舉發違反道路交
    通管理事件通知單可稽（下稱系爭舉發通知單，見本院卷第
    54頁），嗣經被告以原告有前揭違規事實，而依道路交通管
    理處罰條例第48條第1項第6款、第61條第3項，以原處分對
    原告為裁罰，原告於111年5月25日提起本件行政訴訟。
三、原告主張：
　㈠伊駕駛系爭車輛於111年1月25日9時30分行駛於臺北市大業路
    （北往南方向），於大業路280巷交岔路口時發生交通事故
    ，右側車身正中被攔腰撞擊，經被告以原處分為裁罰。按道
    路交通安全規則第1項第7款，係指行駛至交岔路口時直行車
    或轉彎車才有該條文分配行車順序規定之適用，如在交岔路
    口時僅有一方車輛行駛，並無其他車輛時，無適用該規定之
    餘地。經查，伊當時左轉大業路280巷時，早已行至交岔路
    口，並在待轉區讓其他直行車先行，見無直行車行駛時，始
    轉彎行駛，此時交岔路口僅有系爭車輛，並無其他車輛行駛
    ，並無行車順序之分配問題。對向雖有一部機車（即618-NN
    T號普通重型機車，下稱訴外人機車），惟距交岔路口約70
    公尺左右，訴外人機車尚未行駛至交岔路口，應無讓行或先
    行之問題，何況伊亦無法預知該機車行近路口是否要直行或
    轉彎，被告僅以事後交通事故發生，即認定伊有違規，即有
    未當。
　㈡系爭車輛遭撞擊位置係已進入大業路280巷口，顯然系爭車輛
    已轉彎一段時間，業已行駛一段距離機車才到交岔路口，是
    訴外人機車係應注意前方路況之一方，惟訴外人機車未依道
    路交通安全規則第94條第3項規定注意路況，才撞擊系爭車
    輛右側，從撞擊地點可證明系爭車輛是遭撞擊而非主動撞擊
    他人，因此伊左轉之際路口既無直行車，並無讓或先行之問
    題。且從車輛毀損狀態亦可推知訴外人機車車速非常快，即
    本件事故係因訴外人機車危險駕駛、未注意車前狀況而發生
    等語。
　㈢並聲明：原處分撤銷。
四、被告答辯：
　㈠卷查本案經舉發機關就違規事實及舉發過程查復，有關原告
    於111年1月25日9時30分駕駛3897-J2號自用小客車（即系爭
    車輛），在臺北市北投區大業路280巷口，與618-NNT號普通
    重型機車（即訴外人機車）發生交通事故一案，舉發機關初
    步肇因分析研判可能肇事原因（或違規事實）為：(一)3897
    -J2號自用小客車：１、左轉彎車不讓直行車先行。２、違反
    道路交通安全規則肇事致人受傷。(二)618-NNT號普通重型
    機車：尚未發現肇事因素。
　㈡依據交通事故卷證資料，系爭車輛沿大業路北向南行駛第1車
    道至肇事處左轉時，其右側車身與對向第4車道南向北行駛
    之訴外人機車前車頭發生碰撞而肇事。依據道路交通安全規
    則第102條第1項第7款規定：「轉彎車應讓直行車先行。」
    按道路交通管理處罰條例及道路交通安全規則有關「讓車」
    之規定，旨在確認行車順序及劃分道路路權，以維護交通往
    來之安全，故所謂「讓」，當指車輛駕駛人必須待有路權之
    他車通過，安全無虞時，始能繼續通行之謂，且經查道路交
    通安全規則等相關法令，路口路權規定並未因車輛行駛距離
    而有所變更，仍賦予轉彎車輛有其注意義務。原告未依上揭
    規定駕車因而肇事致人受傷，舉發機關爰依據處罰條例第48
    條第1項第6款及第61條第3項規定製單舉發等語。並聲明：
    原告之訴駁回。
五、本院之判斷：
　㈠按「汽車駕駛人轉彎或變換車道時，有下列情形之一者，處
    新臺幣六百元以上一千八百元以下罰鍰：... 六、轉彎車不
    讓直行車先行。... 」、「汽車駕駛人有下列各款所列條款
    之一者，除依原條款處罰鍰外，並予記點：一、有... 第四
    十八條... 情形之一者，各記違規點數一點。」「汽車駕駛
    人，駕駛汽車違反道路交通安全規則、第三十三條之管制規
    則，因而肇事致人受傷者，記違規點數三點。」，道路交通
    管理處罰條例第48條第1項第6款、第63條第1項第1款、第61
    條第3項定有明文。又按「汽車行駛至交岔路口，其行進、
    轉彎，應依下列規定：…七、轉彎車應讓直行車先行。…」，
    道路交通安全規則第102 條第1項第7款亦有明文。又道路交
    通管理處罰條例及道路交通安全規則有關「讓車」之規定，
    旨在確認行車順序及劃分道路路權，以維護交通往來之安全
    ，故所謂「讓」者，當指車輛駕駛人必須減速或暫停，待有
    路權之他車通過、安全無虞時，始能再繼續通行之謂，路口
    路權之規定，並未因車輛行駛速度、距離而有所變更。再參
    酌「轉彎車應禮讓直行車先行」之規定，係於94年12月28日
    修正公布道路交通管理處罰條例第48條第1 項第6款而修正
    ，而該條款修正理由，依立法院部分委員提案之修正說明略
    以：「如何斷定轉彎車已達中心處開始轉彎，實際駕車時雖
    難以認定，反造成駕駛人爭先搶道，發生事故。故規定轉彎
    車一律須讓直行車先行，爰修正第6 款規定」，足見修正條
    文之意旨，係賦予直行車具有絕對之「優先路權」，不再依
    轉彎車之轉彎進度而決定其與直行車之路權先後，亦即，轉
    彎車不論自身轉彎之進度如何，均應讓直行車先行。
　㈡另按違反道路交通管理事件統一裁罰基準及處理細則第1條規
    定：「本細則依道路交通管理處罰條例第92條第4項規定訂
    定之」、第2條第1、2項規定：「處理違反道路交通管理事
    件之程序及統一裁罰基準依本細則之規定辦理」、「前項統
    一裁罰基準，如附件違反道路交通管理事件統一裁罰基準表
    …」。依違規行為時點之違反道路交通管理事件統一裁罰基
    準表記載，小型車之駕駛人違反道路交通管理處罰條例第48
    條第1項第6款規定，於期限內繳納或到案聽候裁決者，應處
    罰鍰900元（並記違規點數1點）。核此規定，係基於母法之
    授權而為訂定，且就違反道路交通管理事件統一裁罰基準及
    處理細則附件所示統一裁罰基準表中有關道路交通管理處罰
    條例第48條第1項第6款之裁罰基準內容，並未牴觸母法，被
    告自得依此基準而為裁罰。
　㈢原告駕駛系爭車輛於前揭時、地，為左轉彎行為時，與直行
    之訴外人機車發生事故，而有「轉彎車不讓直行車先行」、
    「違反道路交通安全規則肇事致人受傷」之違規事實，經舉
    發機關員警製單舉發等情，有系爭舉發通知單、舉發機關11
    1年4月11日北市警交大事字第1113018982號函、道路交通事
    故現場圖、道路交通事故談話紀錄表、道路交通事故調查表
    、現場照片等事證可佐（見本院卷第54、66、67、78至86頁
    ），且舉發機關就本件事故之肇事原因分析結果為：「自用
    小客車：3897-J2：一左轉彎車不讓直行車先行；二、違反
    道路交通安全規則肇事致人受傷。普通重型機車：618-NNT
    ：尚未發現肇事因素」，此有臺北市政府警察局道路交通事
    故初步分析研判表可參(見本院卷第114頁)。再者，依原告
    於員警至現場採證時，係陳稱「(發現危害狀況時距離對方
    多遠？)有見到對方，約百公尺以上，對方車速度很快」等
    語，此有前揭道路交通事故談話紀錄表可佐，原告提起本件
    訴訟時亦稱：「對向雖有一部機車，惟距交岔路口至少約70
    公尺左右」等語，有起訴狀可參（見本院卷第8至11頁），
    是以原告於前揭時、地，駕駛系爭車輛由臺北市大業路(由
    北往南)方向左轉大業路280巷時，業已見到對向(由南往北)
    之訴外人機車於直行中，惟原告未等待訴外人機車先行通過
    即逕行左轉，致系爭車輛之右側車身與訴外人機車車頭發生
    碰撞，致訴外人李仲軒、曾子庭受傷。足認原告駕駛系爭車
    輛於前揭時、地與訴外人機車發生交通事故，有「轉彎車不
    讓直行車先行」、「違反道路交通安全規則肇事致人受傷」
    之違規事實，應堪認定。
　㈣原告主張伊已駕駛系爭車輛行至路口，彼時交岔路口並無車
    輛，並無讓直行車先行之問題，且訴外人機車尚在70公尺外
    無法預測其動向，訴外人機車有超速行為且未注意車前狀況
    ，應由其負責云云。經查：
　　⒈按道路交通管理處罰條例及道路交通安全規則有關「讓車
      」之規定，旨在確認行車順序及劃分道路路權，以維護交
      通往來之安全，待有路權之他車輛駕駛人通過，安全無虞
      時，始能再繼續通行之謂；以此解釋左轉彎車應暫停讓直
      行車先行規定之旨，左轉彎車除應先暫停於交岔路口，讓
      直行車先行通過外，在左轉彎駛進路口之過程中，也須隨
      時注意對向車道直行來車之車況，作讓停之準備。是以原
      告系爭車輛行駛至前揭交岔路口欲左轉時，自須在交岔路
      口前停車、觀察，禮讓對向大業路（南往北）來車先行，
      待確認對向車道已無直行來車，安全無虞時，方得起步完
      成左轉。即本件原告駕駛系爭車輛由大業路左轉大業路28
      0巷時，即應確認對向並無來車或安全無虞方得完成左轉
      動作，而參以原告於起訴狀自陳「對向雖有一部機車，惟
      距交岔路口至少約70公尺左右」，且於道路交通事故談話
      紀錄表中原告亦表明「有見到對方約有百公尺以上，對方
      車速很快」等語，足證原告於左轉彎時業已發現對向尚有
      來車，揆諸前揭說明，自應注意對向來車之車況，做隨時
      停讓之準備，不得逕自認定其無須停讓來車而左轉。是原
      告稱彼時對向機車距交岔路口至少約70公尺左右，未行駛
      至交岔路口，且該車是否要直行或轉彎亦無法預知，自無
      應讓直行車先行規定之適用云云，尚無可採。
　　⒉再者，原告主張訴外人機車有超速行為且未注意車前狀況
      云云。然原告所稱之訴外人機車有超速行為及未注意車前
      狀況之肇事原因，均未予舉證證明。且道路交通管理處罰
      條例第48條第1項第6款之立法意旨，係賦予直行車具有絕
      對之「優先路權」，不再依轉彎車之轉彎進度而決定其與
      直行車之路權先後，亦即，轉彎車不論自身轉彎之進度如
      何，均應讓直行車先行，業如前述。原告既已發現對向車
      輛，即應注意該對向車輛之行駛狀況，做隨時讓停之準備
      ，並非須對向車輛已同時和原告之系爭車輛均駛至路口時
      ，方有前揭條文之適用，至於對向車輛是否有未注意車前
      狀況或超速之過失，亦屬該對向車輛應負之相關責任，核
      與前揭條文之適用無涉，亦不影響原告本件違規事實之成
      立。是以原告若能在車禍當時遵守道路交通安全規則而注
      意禮讓對向車道直行來車先行，待確認對向車道已無直行
      來車或已安全無虞時才完成左轉，當可避免本次事故之發
      生，原告上開主張，並不足作為免除責任之理由。
　　㈤至原告因本件車禍所涉過失傷害案件，業經臺灣士林地方
      檢察署檢察官以111年度調偵字第709號起訴，亦認原告確
      有前揭初步分析表所示之肇事原因，而原告於該刑事案件
      中，除前揭道路交通事故初步分析表外，亦無再經檢察官
      送請鑑定另行鑑定肇事原因，亦有臺灣士林地方檢察署11
      1年7月4日士檢卓治111調偵709字第1119034469號函可參
      ，且經本院依職權調閱上開案卷核閱無誤，是以本件亦查
      無有利原告之其他事證，併此敘明。　
六、綜上所述，原告於前揭時、地，確有「轉彎車不讓直行車先
    行」、「違反道路交通安全規則肇事致人受傷之情事」之違
    規事實，被告以原處分裁罰，核無違誤，原告訴請撤銷原處
    分，為無理由，應予駁回。
七、本件第一審裁判費為300元，應由原告負擔，爰確定第一審
    訴訟費用額如主文第2項所示。
中　　華　　民　　國　　111 　年　　8 　　月　　8 　　日
　　　　　　　　　行政訴訟庭　法　官　徐文瑞
上為正本係照原本作成。
如不服本判決，應於判決送達後20日內，向本院提出上訴狀並表
明上訴理由（原判決所違背之法令及其具體內容或依訴訟資料可
認為原判決有違背法令之具體事實），其未載明上訴理由者，應
於提出上訴後 20 日內向本院補提理由書（上訴狀及上訴理由書
均須按他造人數附繕本，如未按期補提上訴理由書，則逕予駁回
上訴），並應繳納上訴裁判費新臺幣750元。
中　　華　　民　　國　　111 　年　　8 　　月　　8 　　日
　　　　　　　　　　　　　　　書記官　朱亮彰